臺灣新北地方法院民事判決
110年度訴字第218號
原      告  湯金枝  
訴訟代理人  陳宜宏律師
被      告  吳美珠  
訴訟代理人  黃曉斌  
            毛順毅律師
上列當事人間請求返還停車位事件，經本院於民國111年3月31日
言詞辯論終結，判決如下：
    主  文
原告之訴及假執行之聲請均駁回。
訴訟費用由原告負擔。
    事實及理由
壹、程序部分
    按不變更訴訟標的，而補充或更正事實上或法律上之陳述者
    ，非為訴之變更或追加，民事訴訟法第256條定有明文。原
    告起訴時聲明請求被告應將坐落於新北市○○區○○段○○段000
    地號（下稱系爭土地）之第壹號車位返還予原告，嗣於訴訟
    中將前開第壹號車位特定為如原證4所示編號第壹號車位（
    下稱系爭車位，見本院訴字卷第283頁），核乃補充事實上
    之陳述，並非為訴之變更，應予准許。
貳、實體部分
一、原告起訴主張：原告共有系爭土地上有門牌號碼新北市○○區
    ○○街00號1至7樓地下層（即新北市○○區○○段0000○號，下稱
    系爭停車場），原告就系爭停車場之權利範圍為10萬分之71
    43。而系爭停車場為新北市○○區○○街00號龍鳳大樓龍棟居民
    所共有，原告為共有人之一，且原告亦透過與建商約定其中
    編號第壹號車位即系爭車位為原告專用，各共有人間有分管
    契約，原告並持有系爭車位證明。詎被告不知何故，逕自將
    車牌號碼0000-00號自小客車停放於系爭車位上，原告屢次
    請求被告移開車輛返還系爭車位，被告均置之不理，業已侵
    害原告對系爭車位之所有權，爰依民法第767條第1項規定請
    求被告返還系爭車位等語。並聲明：㈠被告應將系爭車位返
    還原告。㈡願供擔保，請准宣告假執行。
二、被告則以：被告配偶即訴訟代理人黃曉斌於民國93年6月17
    日購得新北市○○區○○街00號3樓房屋及系爭車位後，又於99
    年10月25日以買賣為緣由過戶予被告，自93年迄今，黃曉斌
    與被告均使用系爭車位，至原告提起本件訴訟前，兩造就系
    爭車位並無爭執。又原告於102年6月間將其地下停車位出租
    予訴外人即永樂街57號3樓住戶李一雄，租金為半年新臺幣
    （下同）9,000元，實際上共租至109年6月，原告收租長達7
    年。據悉，李一雄向原告承租車位期間因車位大小高低問題
    ，並基於敦親睦鄰關係，經社區主委協調下，李一雄使用現
    在編號12下之車位，而原12下車位使用人即訴外人藍秋芳，
    則使用編號1上之車位，如此狀態持續7年。直至因藍秋芳更
    換新車，1上車位已無法停入後，便要求李一雄歸還12下車
    位，而李一雄因無法停1上車位，故終止與原告之車位租賃
    關係。不料，原告因此惱羞成怒，主張系爭車位屬其所有，
    而車位爭議討論過程中，各住戶如有車位證明者均提出，與
    現行之車位排序相符，且由車位證明「編號拾下即原來陸下
    」、「編號第肆號即原來拾肆號」似乎可以推測系爭停車場
    之排序曾經重排過，故原告提出之車位證明既無法證明與現
    行使用狀態相符，亦無法證明是何人、是否有權之人所發，
    無法證明其有系爭車位之使用權。再各住戶為求系爭停車場
    秩序之安定性，已近超過3分之2所有權人簽署如被證4之分
    管同意書，依民法第820條第1項規定，系爭停車場既屬共有
    物，已有多數表示使用方式，且無規約之情形下，原告之請
    求即屬無據等語，資為抗辯。並聲明：㈠如主文第1項所示。
    ㈡如受不利判決，願供擔保免為假執行。
三、本院之判斷：
    原告主張其為系爭停車場之共有人，其透過建商與全體共有
    人成立分管契約，由其分管編號第壹號車位即系爭車位，被
    告現占有系爭車位，其得依物上請求權請求被告返還等語，
    被告固未否認其迄今使用系爭車位之事實，然就原告是否分
    管使用系爭車位，且得請求被告返還系爭車位，則以前揭情
    詞置辯。是本件兩造爭執所在厥為：㈠系爭停車場有無分管
    契約？倘有，各共有人是否約定系爭車位由原告使用？㈡原
    告得否依物上請求權請求被告返還系爭車位？經查：
  ㈠原告是否因分管契約而得使用系爭車位部分：
  ⒈按所謂默示之意思表示，除依表意人之舉動或其他情事，足
    以間接推知其有承諾之效果意思者外，倘單純之沉默，依交
    易上之慣例或特定人間之特別情事，在一般社會之通念，可
    認為有一定之意思表示者，亦非不得謂為默示之意思表示。
    又公寓大廈等集合住宅之買賣，建商與各承購戶約定，公寓
    大廈之共用部分或其基地之空地由特定共有人使用者，除別
    有規定外，應認共有人間已合意成立分管契約。倘共有人已
    按分管契約占有共有物之特定部分，他共有人嗣後將其應有
    部分讓與第三人，除有特別情事外，其受讓人對於分管契約
    之存在，通常即有可得而知之情形，而應受分管契約之拘束
    （最高法院98年度台上字第633號民事判決意旨參照）。次
    按公寓大廈管理條例係於84年6月28日公布，同年月30日施
    行，該條例施行之前，系爭大樓建商與各承購戶，就屬地下
    室作為防空避難室兼停車場之管理範圍，訂有分管之約定，
    此應解該大樓共有人已默示同意成立分管契約，為維持共有
    物管理秩序之安定性，若受讓人知悉有該分管契約，或有可
    得知之情形，仍應受分管契約之約束（最高法院99年度台上
    字第1191號民事判決意旨參照）。再按我國區分所有建築物
    不動產交易實務上，以預售方式為房屋買賣者，對於建物地
    下層停車空位之取得，通常係由欲取得停車位使用權之人，
    另支付車位買賣價金，建築業者則在預售屋契約書訂立「分
    管約定」，即將「分管契約」預先於預售階段簽訂完畢。即
    公寓大廈之起造人或建築業者，得在建築物完成之前，在毫
    無共有關係基礎之情形下，以預立分管約定方式，附隨於預
    售屋買賣契約，依讓售契約設定專用權，將地下層之停車空
    間之使用權出賣與特定人。故此項預立分管契約之效力，當
    於其後建物完成，共有關係確定成立時，即發生效力。
　⒉原告主張其為系爭停車場共有人，業據其提出系爭停車場之
    第一類謄本、共有人清單在卷可稽（見訴字卷第25頁、重簡
    字卷27頁），堪認屬實。又原告主張系爭停車場共有人間透
    過建商而成立分管契約乙節，並提出共有人之一藍秋芳與建
    商簽立之房屋預定買賣契約書及附件為佐（見訴字卷第29頁
    至第51頁），被告就前開文書真正並不爭執（見訴字卷第82
    頁），則觀諸前開契約第一條記載：「預定買賣房地標示：
    房屋坐落蘆洲鄉光華段380等地號土地上所建龍鳳區鳳號肆
    樓建坪約伍拾貳點壹貳坪…停車位為編號第陸號…」，以及附
    件「停車機械及汽車升降機配置圖」上編號1至14個車位，
    揆諸前開說明，堪認購買系爭停車場車位之住戶乃透過建商
    預先規劃之車位配置圖，以附隨於預售屋買賣契約之方式，
    而與購買其他車位之住戶預立分管契約，嗣系爭停車場興建
    完成後即發生效力，故原告主張系爭停車場之各共有人有分
    管契約存在，應屬可採。
　⒊然原告主張其依分管契約係分管編號第壹號車位即系爭車位
    ，雖提出內容記載「龍鳳大樓龍棟第柒樓地下停車位為編號
    第壹號恐空口無憑，特立此據為憑」之車位證明為佐（見重
    簡字卷第29頁），可知原告即龍棟第柒樓區分所有權人購買
    編號第壹號車位。惟原告並未提出其前手與建商簽訂之房屋
    預定買賣契約書，而得對照知悉其提出之車位證明所載「編
    號第壹號」車位之位置，即係藍秋芳簽立之房屋預定買賣契
    約書附件「停車機械及汽車升降機配置圖」所示編號1之車
    位，故原告主張其因分管契約而得使用系爭車位，尚屬有疑
    。又參酌被告提出其他共有人持有之車位證明（見訴字卷第
    111頁至第115頁），其中龍棟參樓之車位證明記載車位編號
    「拾下即原來陸下」、龍棟陸樓之車位證明記載車位編號「
    第肆號即原來拾肆號」（見訴字卷第113頁），且龍棟參樓
    即57號3樓住戶李陳惠現係停放如被告提出分管同意書所示
    編號10車位、龍棟陸樓即57號6樓住戶闕鳴宏現係停放同份
    分管同意書所示編號4車位，有被告提出分管同意書在卷可
    憑（見訴字卷第117頁至第118頁），對照前開「停車機械及
    汽車升降機配置圖」，可知李陳惠、闕鳴宏現實際停放車位
    乃該配置圖編號6、14位置，即其等車位證明所載「拾下」
    、「第肆號」均非配置圖所示編號位置，顯見系爭停車場之
    車位編號應有事後變更之情形，前開車位證明製作時點乃晚
    於房屋預定買賣契約書簽訂時點，係顯示變更後之車位編號
    ，自難以原告提出之車位證明記載車位編號「第壹號」，即
    認定原告因分管契約取得之車位為「停車機械及汽車升降機
    配置圖」所示編號1車位即系爭車位。
　⒋原告雖主張各該車位之編號並未變更，僅係共有人於購買後
    向建商協議更換其購買位置，否則建商何需在車位證明上記
    載車位幾號即原來幾號，直接記載新車位號碼即可云云。然
    觀諸藍秋芳與建商簽訂之房屋預定買賣契約書第1條記載購
    買車位編號為6，其附件「停車機械及汽車升降機配置圖」
    卻於編號6位置旁手寫記載「此為作廢改4號」，並蓋有藍秋
    芳與建商之印章（見訴字卷第51頁），可見若有購買後向建
    商更換車位之情形，建商係於房屋預定買賣契約書直接作廢
    原購買車位，並註明新車位，而非以新車位編號即原車位編
    號之方式註記。復且，依據被告提出之分管契約書記載藍秋
    芳現今停放位置乃編號「12下」，對照「停車機械及汽車升
    降機配置圖」即為「4號」位置，可見藍秋芳購買4號車位後
    ，該車位位置並無變更過，然車位編號已自4號變更為「12
    下」，即系爭停車場之車位編號嗣後已與「停車機械及汽車
    升降機配置圖」所示車位編號不同，故原告執記載編號「第
    壹號」之車位證明主張其分管使用「停車機械及汽車升降機
    配置圖」所示編號1車位即系爭車位，難認可採。
　⒌原告固主張被告所提分管同意書係嗣後簽立，且與建商原始
    規劃車位並不一致，包含被告在內之其他共有人不得以多數
    決終止該分管契約云云。然無論原告提出車位編號第壹號之
    車位證明，抑或被告提出其他住戶持有之車位證明，均蓋有
    建商之大章，且形式均相同，可見係由建商統一製作發放予
    各共有人，尚非被告或少數共有人自行決定車位編號之變更
    ，復且車位證明所載乃共有人購買車位之新編號而已，尚非
    不同之車位，已如前述，各共有人就系爭停車場之分管位置
    並無變更，應無原告主張被告在內其他共有人嗣後多數決方
    式終止原分管契約之情形，原告前開主張並非可採。況原告
    自承其於本件訴訟前曾出租其分管之車位予李一雄，有該停
    車位租賃契約書在卷可稽（見訴字卷第109頁），而李一雄
    稱其承租時經過主委居中協調，而將車輛停放在藍秋芳之編
    號「12下」車位，藍秋芳則停放在編號「1上」車位，嗣後
    因藍秋芳索回編號「12下」車位，李一雄無法停放「1上」
    車位，而終止與原告之停車位租賃契約等情，有李一雄之陳
    述書為佐（見訴字卷第119頁），可見李一雄本向原告承租
    之車位乃分管同意書所載編號「1上」車位，此與原告提出
    車位證明記載「第壹號」車位之編號相同，縱認為不同車位
    ，原告既將分管同意書所載編號「1上」車位出租予李一雄
    收取租金，亦可認原告已同意如分管同意書所載各編號車位
    之分管情形，原告嗣後否認並主張分管同意書係被告在內共
    有人終止原分管契約，與事實不符，應無可採。
　㈡原告得否依物上請求權請求被告返還系爭車位部分：
　　原告並未因分管契約而分管使用系爭車位，同前所述，則原
    告就系爭車位自無分管契約之權利可得行使，故原告依物上
    請求權請求被告返還系爭車位，即屬無據。　
四、從而，原告依民法第767條第1項規定請求被告返還系爭車位
    ，為無理由，應予駁回。又原告之訴既經駁回，其假執行之
    聲請亦失所附麗，應併予駁回。
五、本件事證已臻明確，兩造其餘之主張、陳述暨攻擊防禦方法
    與證據，經本院斟酌後，認與本件判決結果已不生影響，故
    不一一加予論述，附此敘明。
六、據上論結，原告之訴為無理由，依民事訴訟法第78條，判決
    如主文。　　　　
中　　華　　民　　國　　111 　年　　4 　　月　　28　　日
                  民事第四庭    法　官　莊佩頴
以上正本係照原本作成
如對本判決上訴，須於判決送達後20日內向本院提出上訴狀。如
委任律師提起上訴者，應一併繳納上訴審裁判費。
中　　華　　民　　國　　111 　年　　4 　　月　　28　　日
                            書記官　李瑞芝